【裁判字號】    98,交抗,1081
【裁判日期】    981029
【裁判案由】    聲明異議
【裁判全文】
臺灣高等法院臺中分院刑事裁定        98年度交抗字第1081號
抗  告  人
即受處分人  甲○○
上列抗告人因違反交通管理處罰條例案件，不服臺灣臺中地方法
院中華民國98年9月29日裁定（98年度交聲字第3679號）提起抗
告，本院裁定如下：
    主  文
抗告駁回。
    理  由
一、抗告意旨略以：本件交通事故發生時點為97年10月12日21時
    28分許，經案發現場附近大樓警衛報警後，抗告人業已於97
    年10月27日與當事人彭永豐進行和解並予以結案，此有卷附
    和解書一份可稽；又依道路交通管理處罰條例第90條規定，
    違反本條例之行為，自行為成立之日起；行為有連續或繼續
    之狀態者，自行為終了之日起逾三個月不得舉發。而本件原
    處分機關卻遲於98年8月14日方為本案裁決，顯已逾越三個
    月之時效云云。
二、按「違反道路交通管理處罰條例之行為，自行為成立之日起
    ；行為有連續或繼續之狀態者，自行為終了之日起，逾3個
    月不得舉發」「違反道路交通管理事件行為人，未依規定自
    動繳納罰鍰，或未依規定到案聽候裁決，處罰機關應依基準
    表於通知單送達且逾越應到案期限六十日之三個月內，逕行
    裁決」，道路交通管理處罰條例第90條前段及違反道路交通
    管理事件統一裁罰基準及處理細則第44條第1項前段分別定
    有明文。前者之立法目的，除在於保障人民權益，避免法律
    關係遲不確定致生法秩序不安定外，同時亦在於防止舉發單
    位執行上之怠隋，是該條項所指「逾3個月不得舉發」之規
    定，係為促使各處罰機關儘速處理，以免造成案件久懸不決
    ，而無法達成交通管理之目的；而後者即違反道路交通管理
    事件統一裁罰基準及處理細則第44條第1項前段之立法目的
    則係主管機關即交通部與內政部為補充道路交通管理處罰條
    例漏未對處罰機關於受理違反道路交通管理事件裁決時效所
    為之補充規定。是以，兩者分就不同處罰機關所為裁罰權時
    效之規定，並非相同，不可一概而論。本細則第44條第1項
    前段乃係就已合法送達之交通違規事件，因行為人未自動繳
    納罰鍰，或未依規定到案聽後裁決，而賦予處罰機關得以逕
    行裁罰行為人之權限；然本條文雖明文規定處罰機關應逕行
    裁決之期限，惟並未明定處罰機關違反該期限之效果，故解
    釋上該規定應屬訓示規定，其主要目的乃在端促各處罰機關
    儘速處理交通違規事件，以免形成積案，導致無法達成交通
    管理之目的。而處罰機關若未遵守上開期限之規定，應屬行
    政機關內部獎懲問題，並不發生外部效力，故處罰機關所為
    之裁決處分不因之違法，處分機關所作成之裁決處分仍屬合
    法有效。
三、經查：
  (一)本件違規事實係發生於97年10月12日，舉發日為同年12月25
    日等情，有舉發違反交通管理事件通知單影本在卷可查，是
    其未逾前開規定之舉發期限3個月甚明。
  (二)上開舉發單記載之應到案日期為98年1月25日，而交通部公
    路總局台中區監理所裁決日期為98年8月14日，有該所違反
    道路交通管理事件裁決書影本附卷可考，縱令違反上開規定
    ，然因前開之說明，該條文雖明文規定處罰機關應逕行裁決
    之期限，惟並未明定處罰機關違反該期限之效果，解釋上該
    規定應屬訓示規定，處罰機關若未遵守上開期限之規定，應
    屬行政機關內部獎懲問題，並不發生外部效力，故處罰機關
    所為之裁決處分不因之違法，處分機關所作成之裁決處分仍
    屬合法有效。此與逾期舉發明文規定其法律效果為「不得舉
    發」並非相同。
四、從而，原處分機關依上開規定裁處抗告人，原審法院據以駁
    回異議，並無不當。本件抗告為無理由，應予駁回。
五、據上論結，應依道路交通案件處理辦法第26條，刑事訴訟法
    第412條，裁定如主文。
中    華    民    國    98    年    10    月    29    日
            刑事第四庭    審判長法  官  洪   耀   宗
                                法  官  蔡  王金  全
                                法  官  劉   登   俊
以上正本證明與原本無異。
不得再抗告。
                                書記官  張   惠   彥
中    華    民    國    98    年    10    月    30    日


司法院資訊處製作；財團法人民間司法改革基金會備份。
